臺灣高等法院民事判決
110年度勞上易字第8號
上  訴  人  台灣電力股份有限公司
法定代理人  楊偉甫  
訴訟代理人  林富華律師
被  上訴人  羅明哲  
            鄭豊華  
            鄭進財  
            陳旭華  
            洪輝俊  
            秦啟正  
共      同
訴訟代理人  葉錦郎律師
上列當事人間請求給付退休金差額事件，上訴人對中華民國109
年10月27日臺灣臺北地方法院109年度勞訴字第321號第一審判決
提起上訴，本院於110年4月13日言詞辯論終結，判決如下：
    主      文
上訴駁回。
第二審訴訟費用由上訴人負擔。
    事實及理由
壹、程序方面：
一、按訴訟事件是否屬普通法院之權限，應以原告起訴主張為訴
    訟標的之法律關係是否屬於私法上之爭執為斷(最高法院88
    年度台抗字第168號、第301號裁定意旨參照)。行政法院與
    普通法院審判權之分野，在於其所爭執訴訟標的法律關係之
    性質為何，如其訴訟標的法律關係屬公法性質者歸行政法院
    ，屬私法性質者歸普通法院（司法院釋字第540號解釋參照
    ）。次按勞動基準法（下稱勞基法）第84條雖規定公務員兼
    具勞工身分者，其有關退休等事項，應適用公務員法令之規
    定，惟並未規定因此所生之爭議，究應由普通法院抑或行政
    法院審判，仍應依爭議之性質定審判權之歸屬（司法院釋字
    第759號解釋理由書參照）。又公營事業依公司法規定設立
    者，為私法人，與其人員間，為私法上之契約關係，雙方如
    就契約關係已否消滅有爭執，應循民事訴訟途徑解決（司法
    院釋字第305號解釋參照）。
二、本件上訴人為經濟部所屬事業機構，被上訴人為其派用人員
    ，屬勞基法第84條之公務員兼具勞工身分者。惟上訴人係依
    公司法設立之股份有限公司，屬私法人，被上訴人請求上訴
    人給付退休金差額，核其訴訟標的法律關係，應屬私權爭議
    事項，非基於公法關係而為請求，普通法院自有審判權（最
    高法院96年度台再字第6號判決意旨參照），先予敘明。
貳、實體方面：
一、被上訴人主張：伊分別自附表「服務年資起算日」欄所示之
    日起任職於上訴人，均為派用人員，並分別於附表「退休日
    」欄所示日期退休，退休金基數亦如附表，退休前6個月或3
    個月之工資，應包括初夜點心費及深夜點心費，其平均數額
    如附表「平均夜點費」欄所載。詎上訴人未將夜點費列為平
    均工資計算，致短付伊退休金，應補發伊附表「應補發退休
    金」欄所示之退休金差額（下稱系爭退休金差額）等情。爰
    依勞基法第55條、第84條之2、民國108年8月30日修正前經
    濟部所屬事業人員退休撫卹及資遣辦法（下稱退撫辦法）第
    6條、臺灣省工廠工人退休規則（下稱退休規則）第9條第1
    款規定，請求命上訴人給付伊系爭退休金本息。並於原審聲
    明：㈠上訴人應分別給付被上訴人如附表「應補發退休金」
    欄所示之金額，及各自附表「利息起算日」欄所示之日起至
    清償日止，按年息5%計算之利息。㈡願供擔保，請准宣告假
    執行。
二、上訴人則以：被上訴人係派用人員，為公務員兼具勞工身分
    者，退休應適用退撫辦法及其作業手冊（下稱系爭作業手冊
    ）規定，且所領取之夜點費有一般初夜點心費、加發初夜點
    心費、一般深夜點心費及加發深夜點心費之別，分別每次發
    給新臺幣（下同）75元、175元、150元及250元，性質上均
    為勉勵、恩惠性給與，非被上訴人提供勞務之對價，不屬退
    撫辦法、系爭作業手冊及經濟部核定准列計平均工資項目，
    均不得列入平均工資計算等語置辯。並於原審答辯聲明：㈠
    被上訴人之訴駁回。㈡如受不利判決，願供擔保，請准免為
    宣告假執行。
三、原審為被上訴人全部勝訴之判決，上訴人不服提起上訴，並
    上訴聲明：㈠原判決廢棄。㈡被上訴人在第一審之訴及假執行
    聲請均駁回。被上訴人答辯聲明：上訴駁回。
四、兩造不爭執事項（見本院卷第88至90頁）：
　㈠被上訴人均為上訴人台北供電區營運處之退休員工，其等退
    休前之職級名稱均為電機工程監，屬於「派用人員」而為勞
    基法第84條所定「公務員兼具勞工身分者」。
  ㈡被上訴人任職上訴人之服務年資起算日期、退休日期、勞基
    法施行前後之退休金基數、退休前3個月及退休前6個月之平
    均夜點費如原判決附表所示。
  ㈢被上訴人任職上訴人期間所從事工作之性質，均採全天候24
    小時，按日班、小夜班及大夜班之3班制輪流作業，日班為
    上午8時至下午4時、小夜班為下午4時至深夜12時、大夜班
    為深夜12時至翌日上午8時，各班工作地點、性質均相同，
    僅服勤時間不同。
  ㈣上訴人長期發給輪值小夜班及大夜班之人員夜點費，發給之
    數額歷經多次調整，其中自77年7月起，除原發給之夜點費
    外，另再加發夜點費，而就初夜點心費有「一般初夜點心費
    」、「加發初夜點心費」之別；就深夜點心費亦有「一般深
    夜點心費」、「加發深夜點心費」之分，其中自92年1月1日
    起發給輪值小夜班人員之一般初夜點心費為75元、加發初夜
    點心費為175元，初夜點心費合計250元；發給輪值大夜班人
    員之一般深夜點心費為150元、加發深夜點心費為250元，深
    夜點心費合計400元（初夜點心費與深夜點心費下合稱夜點
    費），均由實際到班輪值之人員領取，其數額不因員工作業
    種類、年資、職級等而差異，惟若有調職代班或請假則歸代
    班人員領取。另非輪值人員亦得領取一般初夜點心費75元及
    一般深夜點心費150元。
  ㈤被上訴人退休前6個月輪值小夜班、大夜班之次數及領取初夜
    點心費、深夜點心費之金額，分別如原審卷第123頁之上訴
    人109年8月21日民事答辯狀（下稱0000000答辯狀）附表2所
    示。
  ㈥被上訴人退休後，上訴人已各給付未將夜點費納入平均工資 
    計算之退休金。
  ㈦本件夜點費，如不論勞基法修正前後之工作年資或基數，均
    應將夜點費計入平均工資計算，則被上訴人得請求上訴人給
    付之退休金差額數額如原判決附表「應補發退休金」欄所示
    ；如不論勞基法修正前後之工作年資或基數，均僅應將加發
    初夜點心費及加發深夜點心費計入平均工資計算，則被上訴
    人得請求上訴人給付之退休金差額數額如原審卷第117頁000
    0000答辯狀附表1-1「應補發退休金」欄所示；如僅勞基法
    施行後之工作年資或基數，應將夜點費計入平均工資計算，
    則被上訴人得請求上訴人給付之退休金差額數額如原審卷第
    119頁0000000答辯狀附表1-2「應補發退休金」欄所示；如
    僅勞基法施行後之工作年資或基數，應將加發初夜點心費及
    加發深夜點心費計入平均工資計算，則被上訴人得請求上訴
    人給付之退休金差額數額如原審卷第121頁0000000答辯狀附
    表1-3「應補發退休金」欄所示。
五、本件經兩造協議簡化爭點為：㈠夜點費應否列為被上訴人之
    平均工資計算基礎？⒈夜點費是否為工資？⒉一般初夜點心費
    、一般深夜點心費得否納入平均工資計算基礎？㈡被上訴人
    於勞基法施行前之退休金基數可否乘以其退休前3個月平均
    夜點費計算請求上訴人補發退休金？㈢被上訴人請求上訴人
    補發系爭退休金差額本息，有無理由？（見本院卷第90頁）
    。茲就兩造爭點，析述判斷如下：
　㈠夜點費應列入被上訴人之平均工資計算基礎：
  ⒈夜點費為工資：
　⑴按勞基法第84條前段規定：「公務員兼具勞工身分者，其有
    關任（派）免、薪資、獎懲、退休、撫卹及保險（含職業災
    害）等事項，應適用公務員法令之規定。」所稱「公務員兼
    具勞工身分者」，係指依各項公務員人事法令任用、派用、
    聘用、遴用而於同法第3條所定各業從事工作獲致薪資之人
    員。勞基法施行細則第50條前段定有明文。另國營事業管理
    法（下稱國管法）於100年12月28日修正公布第33條規定：
    「國營事業人員之進用、考核、退休、撫卹、資遣及其他人
    事管理事項，除法律另有規定外，由國營事業主管機關擬訂
    辦法，報請行政院核定。」則國營事業人員依上開公務員人
    事法令派用之人員，其退休，自應依國營事業主管機關擬訂
    之辦法辦理，而退撫辦法第1條明定：「本辦法依國營事業
    管理法第33條規定訂定之。」可知退撫辦法即屬勞基法第84
    條所定之公務員法令，且依該辦法第3條：「本辦法所稱基
    數，係指計算事由發生時1個月平均工資。平均工資依勞基
    法有關規定辦理。」之規定，國營事業所屬派用人員之退休
    金，有關平均工資，自應依勞基法規定辦理。本件上訴人為
    經濟部所屬國營事業機構，被上訴人為所屬派用人員，屬勞
    基法第84條所稱公務員兼具勞工身分者，揆諸上開規定及說
    明，其退休事項應適用公務員法令，即依國管法第33條授權
    經濟部訂定之退撫辦法辦理，是有關平均工資，依退撫辦法
    第3條規定，仍應依勞基法規定辦理，夜點費是為工資之判
    斷，亦應以勞基法為據。上訴人雖辯稱：退撫辦法第3條規
    範之範圍不包括工資之定義云云，惟勞基法所定平均工資係
    以工資為其計算基礎，二者無從分割，上訴人所辯除逸脫退
    撫辦法第3條之文義外，亦割裂法規之適用，顯非可採，其
    就此聲請本院向經濟部函查，尚無調查必要。
　⑵依勞基法第2條第4款規定：「平均工資：謂計算事由發生之
    當日前6個月內所得工資總額除以該期間之總日數所得之金
    額。」又工資係勞工因工作而獲得之報酬，包括工資、薪金
    及按計時、計日、計月、計件以現金或實物等方式給付之獎
    金、津貼及其他任何名義經常性給與均屬之。同條第3款定
    有明文。故所謂工資，應屬「勞務之對價」及「經常性之給
    與」，至於其給付名稱為何，則非所問（最高法院92年度台
    上字第2108號判決意旨參照）。準此，事業單位發給夜點費
    是否屬於工資，即應依一般社會交易之健全觀念，判斷是否
    具備勞工因提供勞務而由雇主獲致對價之「勞務對價性」，
    及有無於固定常態工作中可取得而具有制度上經常性之「經
    常性給與」要件。本件被上訴人主張其須依上訴人排班從事
    24小時3班固定輪值工作，各班工作性質相同，僅服勤時間
    不同。上訴人依伊等輪值大、小夜班時段及次數發給夜點費
    ，自92年1月1日起小夜班夜點費每次250元、大夜班夜點費
    每次400元，夜點費每人每次金額相同，不因作業種類、年
    資、職級而有差異等情，上訴人未為爭執，並有夜點費歷次
    調整情形表及上訴人所發函文足參（見兩造不爭執事項㈣、㈢
    、原審卷第141至150頁），堪信為真實。據此，被上訴人任
    職上訴人期間輪值大、小夜班為常態性工作，每次輪值即可
    獲得固定數額之夜點費，該費用核屬輪值工作可取得之給與
    ，於制度上具有經常性。上訴人雖不區分輪值人員薪資高低
    、工作內容及職級等不同，統一發給相同金額，惟夜點費既
    為輪值大、小夜班人員依輪值次數所得領取，顯與被上訴人
    提供勞務密切相關，且夜間輪值不利生活及健康，上訴人基
    於事業性質對工作時間特殊之輪值人員增加夜點費給付，即
    屬提供勞務之對價。是以，夜點費在上訴人之薪給制度上，
    已為輪值人員常態性提供勞務可經常取得之對價，符合「勞
    務對價性」及「經常性給與」之要件，被上訴人主張屬於工
    資，自屬有據。
　⑶上訴人雖又辯稱：退撫辦法之作業手冊（下稱系爭手冊）關
    於平均工資之定義，僅限於單一薪給及延長工作時間工資，
    且依該手冊第6頁附件一「經濟部所屬事業機構列入平均工
    資之給與項目表」並無「夜點費」，顯見夜點費非屬工資云
    云。查，經濟部就退撫辦法訂定之系爭手冊「貳、工資與平
    均工資」之「二、平均（薪）工資」雖記載：「……㈠計算平
    均工資之經常性給與：目前各機構人員之（薪）工資，除單
    一薪給、延長工作時間工資（超時工作報酬、加班費均屬之
    ，以下同）及經本部核定准併入平均工資計算之經常性給與
    者（如附件貳之一）外，其餘項目不予列入平均工資計算……
    。」且其附件貳之一並未將夜點費列入給與項目（見原審卷
    第132、135頁）。然觀諸該手冊「壹、前言」之「三、研訂
    本辦法作業手冊」記載：「……為使部屬各機構今後在退撫作
    業時作法一致，避免對法條文義產生歧誤，並能符合部屬事
    業人員（包括派、雇用人員）一體適用之考量原則……依據本
    辦法，研訂系爭手冊以為實務作業之準繩。」等語（見原審
    卷第131頁），可知系爭作業手冊僅係經濟部依退撫辦法研
    訂之實務作業手冊，對被上訴人並無拘束力。且依勞基法規
    定，被上訴人所領取之夜點費屬工資範疇，系爭作業手冊未
    將之列入平均工資，核與該手冊所據以研訂之退撫辦法規定
    牴觸，更不得據為被上訴人不利之認定。
　⑷94年6月14日修正前勞基法施行細則第10條第9款雖將「差旅
    費、差旅津貼、交際費、點心費及誤餐費等」排除於「經常
    性給與」之外，惟該款所指點心費，應限於雇主體恤夜間輪
    班工作之勞工，不固定給與購買點心之費用。本件夜點費屬
    固定輪班工作型態下經常性給與之勞務對價，業如前述，性
    質與不確定性之差旅費、差旅津貼及交際費等所支出不同，
    尚不得以發給名目有點心費之用詞，即認有上開規定之適用
    。況勞基法施行細則於94年6月14日修正時，已將有關點心
    費及誤餐費非屬經常性給與之規定刪除，其修正理由為：「
    鑒於事業單位迭有將『輪班津貼』或『夜勤津貼』等具有工資性
    質之給付，以『點心費』或『誤餐費』名義發放，以減輕雇主日
    後平均工資之給付責任，實有欠妥，爰修正刪除勞基法施行
    細則第10條第9款之『點心費』或『誤餐費』規定，嗣後有關點
    心費及誤餐費是否為工資，應依該法第2條第3款規定及上開
    原則，個案認定」等語。職是，以點心費名目所為給付是否
    具有工資性質，仍應依勞基法第2條第3款規定及上開工資性
    質之判斷標準，於實際個案認定，而非僅以名目為斷。而上
    訴人給付之夜點費是否為工資，屬法院應依職權個案判斷之
    事項，行政機關所為函釋僅可供參考，並無拘束法院效力，
    他案判決之認定，於本案亦無拘束力，上訴人所援引其他相
    關判決，或經濟部94年4月7日經人字第09403599210號函、
    行政院94年5月30日院臺勞字第0940014860號函、行政院勞
    工委員會94年6月20日勞動2字第0940032710號令、行政院勞
    工委員會101年11月12日勞動2第0000000000號函、經濟部10
    9年8月28日經營字第1090067478函（見本院卷第65至74、55
    至56頁）等函釋，亦均無從採為對其有利之認定。
　⑸另按國管法第14條雖規定：「國營事業應撙節開支，其人員
    待遇及福利，應由行政院規定標準，不得為標準以外之開支
    。」然同法第33條亦規定：「國營事業人員之進用、考核、
    退休、撫卹、資遣及其他人事管理事項，除法律另有規定外
    ，由國營事業主管機關擬訂辦法，報請行政院核定。」經濟
    部已依前開授權訂定退撫辦法，並報請行政院核定，該辦法
    第3條並規定平均工資應依勞基法規定辦理，而被上訴人領
    取之夜點費為勞基法所定工資，已如前述，則系爭作業手冊
    雖未將夜點費納入平均工資之定義，但上訴人依退撫辦法規
    定，既應將夜點費列為平均工資計算支給退休金，即非國管
    法第14條所定不得為之標準以外開支，併予指明。
　⑹上訴人另辯稱：伊為體恤輪班人員及非輪班人員，自日據時
    代即有支給出勤人員初夜點心費、深夜點心費，原發放實物
    ，嗣於64年間，因報銷手續繁瑣，改發放現款，且非輪值人
    員亦得領取一般深夜點心費75元及一般深夜點心費150元，
    其性質上為恩惠性措施，勞雇雙方合意將夜點費排除於工資
    範疇云云，並舉其所發函文為證（見原審卷第141、145至15
    0頁）。惟依勞基法第2條第3款規定，勞工因工作獲得之報
    酬，不論以現金或實物方式給付，其為經常性給與者，均屬
    工資。上訴人發給之夜點費因符合「勞務對價性」及「經常
    給與性」而屬工資，已如前述，自不因上訴人原發給實物，
    後改為發給現金，或稱之為「餐費」、「點心費」或「餐點
    費」即變異其性質，亦不因上訴人另發給非輪值人員一般初
    夜點心費及一般深夜點心費，即得異其認定。又基於公平原
    則，不得因上訴人所發前揭函文曾記載「餐點費……直接記入
    非固定薪給資料月報表」等語，及以附表將系爭點心費列在
    「甲式非固定薪給」欄位未經被上訴人表示反對，即認其默
    示同意夜點費不計入平均工資。此外，上訴人復未能舉證證
    明被上訴人曾同意夜點費不屬工資範疇。上訴人前揭所辯，
    自非足採。
　⒉一般初夜點心費及一般深夜點心費均應納入平均工資計算：
  ⑴上訴人辯稱：伊於77年間考量輪班人員長期於初夜、深夜輪
    班之辛勞，於「一般初夜點心費」及「一般深夜點心費」外
    ，另給與「加發初夜點心費」及「加發深夜點心費」，若認
    定夜點費應計入平均工資，亦應僅將加發部分（即加發初夜
    點心費175元及加發深夜點心費250元）計入平均工資云云。
  ⑵查上訴人所謂一般與加發之區別，實係依夜點費發給之歷史
    演進軌跡，以其中77年間增額發給為分水嶺，依該次增額前
    後原有或新增之細目而劃分，此見夜點費歷次調整情形表即
    明（見原審卷第143頁），而不論上訴人賦予夜點費細目為
    加發或一般，均因長久依循固定標準對於輪值夜班人員發給
    而具有制度性，且審諸發給之制度目的，依照社會一般通念
    判斷，皆具有勞務對價性及給與經常性，而屬工資範疇，此
    不因上訴人發給非值勤人員一般初夜點心費及一般深夜點心
    費而得異其認定，已如前述，則上訴人辯稱一般夜點費，不
    應列入平均工資計算云云，自無可採。
　㈡被上訴人請求上訴人補發退休金差額，得包括勞基法施行前
    之退休金基數乘以退休前3個月平均夜點費：
  ⒈上訴人辯稱：依勞基法第84條之2規定，被上訴人在勞基法施
    行前任職年資有關退休金平均工資之計算，不應包括夜點費
    云云。
  ⒉惟查：
  ⑴被上訴人為派用人員，其退休事項依勞基法第84條、退撫辦
    法第3條規定，應依勞基法規定辦理。準此，被上訴人年資
    均跨越勞基法施行前後，其在勞基法施行前之工作年資及退
    休金，依勞基法第84條之2規定，應按在勞基法施行前之工
    作年資，依退休規則規定計算。退撫辦法第6條就此亦有相
    同內涵之規定。此部分所涉工資，依退休規則第10條第2項
    規定，則應依工廠法施行細則第4條之規定。
  ⑵又依工廠法施行細則第4條規定：「本法所稱工資係指工人因
    工作而獲得之報酬。不論以工資、薪金、津貼、獎金或其他
    任何名義按計時、計日、計月、計件給與者均屬之。」對照
    勞基法第2條第3款所規定：「工資：謂勞工因工作而獲得之
    報酬；包括工資、薪金及按計時、計日、計月、計件以現金
    或實物等方式給付之獎金、津貼及其他任何名義之經常性給
    與均屬之。」可知退休規則及勞基法所定工資內涵相同。是
    依被上訴人在勞基法施行前年資計算退休金時，上訴人所為
    給與具有「勞務對價性」與「經常性給與」者，均屬工資。
  ⑶上訴人發給之夜點費具有勞務對價性，且為經常性給與，業
    已認定如前。則適用勞基法第84條、第84條之2、退撫辦法
    第3條、第6條、退休規則第10條第2項、工廠法施行細則第4
    條規定結果，夜點費亦屬工資。是有關被上訴人勞基法施行
    前之退休金基數，自應乘以其退休前3個月平均夜點費，計
    算補發退休金之數額。上訴人辯稱不應計入，核非可採。
　㈢被上訴人得請求上訴人給付系爭退休金差額本息：
  ⒈依勞基法第84條之2規定，有關適用勞基法前之年資，應依當
    時適用之法令規定計算，至於適用勞基法後之年資，則依同
    法第55條規定計算。次按「勞工退休金之給與標準如下：按
    其工作年資，每滿1年給與2個基數。但超過15年之工作年資
    ，每滿1年給與1個基數，最高總數以45個基數為限」、「前
    項第1款退休金基數之標準，係指核准退休時1個月平均工資
    」，勞基法第55條第1項第1款、第2項分別定有明文。再按
    退撫辦法第6條規定：「各機構人員退休金按其在勞基法施
    行前後之工作年資，分別依退休規則及勞基法之規定計算。
    其在15年以內之工作年資，每滿1年給與2個基數；超過15年
    之工作年資，在勞基法施行前者，每滿1年給與半個基數，
    最高給與35個基數，超過之工作年資不予計算，在勞動基準
    法施行後者，每滿1年給與1個基數。其剩餘年資未滿半年者
    ，以半年計，滿半年者，以1年計。但其在勞基法施行前後
    之工作年資，合計退休金最高給與45個基數為限。」退休規
    則第9條第1款則規定：「工人退休金之給與規定如左：一、
    依第5條規定自願退休之工人及依第6條規定命令退休之工人
    ，工作年資滿15年者，應由工廠給與30個基數之退休金，工
    作年資超過15年者，每逾1年增給半個基數之退休金，其賸
    餘年資滿半年者以1年計算，未滿半年者不計，合計最高以3
    5個基數為限。」
  ⒉夜點費屬勞基法第2條第3款所定工資，上訴人計算被上訴人
    之退休金，應將夜點費列為平均工資計算基礎，已認定如前
    。而被上訴人任職於上訴人期間均跨越73年8月1日勞基法施
    行前後，被上訴人主張其服務年資起算日、退休日、勞基法
    施行前後工作年資、平均夜點費如原判決附表所示（均同本
    判決附表）等節，有退休金核算說明表可稽（見原審卷第43
    至48頁），上訴人就此並無爭執（見兩造不爭執事項㈡），
    堪信為真。
  ⒊被上訴人主張其依前揭規定，將附表所列退休前3個月平均夜
    點費數額與退休前6個月平均夜點費數額分別計入平均工資
    計算後，被上訴人各得請求上訴人補發如附表「應補發退休
    金」欄所示之系爭退休金差額。上訴人就夜點費如應計入平
    均工資，則退休金差額數額如原判決附表所示（數額亦與本
    判決附表相同），並無爭執（見兩造不爭執事項㈦）。據此
    ，被上訴人請求上訴人補發系爭退休金差額，即屬有據。
  ⒋又按勞工退休金之給付，雇主應於勞工退休之日起30日內給
    付之。給付有確定期限者，債務人自期限屆滿時起，負遲延
    責任。遲延之債務，以支付金錢為標的者，債權人得請求依
    法定利率計算之遲延利息。應付利息之債務，其利率未經約
    定，亦無法律可據者，週年利率為5%。勞基法第55條第3項
    前段及民法第229條第1項、第233條第1項、第203條分別定
    有明文。查，上訴人未於附表「退休日」欄所示之日起30日
    內給付被上訴人如附表「應補發退休金」欄所示退休金，則
    被上訴人依上開規定，自並得請求上訴人給付自附表「利息
    起算日」欄所示之日起之法定遲延利息。
六、綜上所述，被上訴人依勞基法第55條第1項、第84條之2、退
    撫辦法第6條、退休規則第9條第1款規定，請求上訴人給付
    系爭退休金差額，並自附表利息起算日起加計法定遲延利息
    ，為有理由，應予准許。原審所為上訴人敗訴之判決，並無
    不合。上訴論旨指摘原判決不當，求予廢棄改判，為無理由
    ，應駁回其上訴。
七、本件事證已臻明確，兩造其餘之攻擊或防禦方法及所用之證
    據，經本院斟酌後，認為均不足以影響本判決之結果，爰不
    逐一論列，附此敘明。
八、據上論結，本件上訴為無理由。依民事訴訟法第449條第1項
    、第78條，判決如主文。   
中　　華　　民　　國　　110 　年　　4 　　月　　27　　日
                  勞動法庭
                        審判長法  官  方彬彬
                              法  官  沈佳宜
                              法  官  周群翔
附表：（民國/新臺幣）
被上訴人 服務年資起算日 退休金基數  平均夜點費  應補發退休金 利息起算日  退休日       羅明哲 68年6月21日 勞基法施行前 10.3333 退休前3個月 5,033.3333元 222,456元 108年8月1日  108年7月1日 勞基法施行後 34.6667 退休前6個月 4,916.6667元   鄭豊華 60年6月10日 勞基法施行前 26.3333 退休前3個月 4,766.6667元 216,055元 105年6月1日  105年5月1日 勞基法施行後 18.6667 退休前6個月 4,850元   鄭進財 61年6月10日 勞基法施行前 26.3333 退休前3個月 4,933.3333元 222,000元 106年11月1日  106年10月1日 勞基法施行後 18.6667 退休前6個月 4,933.3333元   陳旭華 61年4月2日 勞基法施行前 24.6667 退休前3個月 4,683.3333元 213,292元 106年4月1日  106年3月1日 勞基法施行後 20.3333 退休前6個月 4,808.3333元   洪輝俊 62年4月19日 勞基法施行前 22.6667 退休前3個月 4,766.6667元 218,408元 105年3月3日  105年2月1日 勞基法施行後 22.3333 退休前6個月 4,941.6667元   秦啟正 62年3月30日 勞基法施行前 22.8333 退休前3個月 4,866.6667元 219,739元 105年6月1日  105年5月1日 勞基法施行後 22.1667 退休前6個月 4,900元   

正本係照原本作成。
不得上訴。
中　　華　　民　　國　　110 　年　　4 　　月　　27　　日
　　　
　　　　　　　　　　　　　　　書記官  秦千瑜